【裁判字號】    98,交聲,4004
【裁判日期】    990310
【裁判案由】    交管條例聲異
【裁判全文】
臺灣板橋地方法院刑事裁定            98年度交聲字第4004號
原處分機關  交通部公路總局臺北區監理所
異  議  人  乙○○
即受處分人
上列異議人即受處分人因違反道路交通管理處罰條例案件，對於
交通部公路總局臺北區監理所中華民國98年11月2 日所為之處分
（北監營裁字第裁40-CO0000000號）聲明異議，本院裁定如下：
    主  文
異議駁回。
    理  由
一、原處分機關處分意旨略以：異議人即受處分人乙○○於民國
    98年8 月13日7 時59分許駕駛車牌號碼193-YM號營業用小客
    車，行經臺北縣中和市○○路與安平路口時，因有「駕車行
    經有燈光號誌管制之交岔路口闖紅燈」之交通違規，經臺北
    縣政府警察局警員於該路口以數位照相設備拍照，並填製臺
    北縣政府警察局北縣警交大字第CO0000000 號舉發違反道路
    交通管理事件通知單（下稱舉發通知單）逕行舉發。嗣經原
    處分機關認定確有上開交通違規情事，乃依道路交通管理處
    罰條例第53條第1 項規定，裁處異議人罰鍰新臺幣（下同）
    2700元，並依同條例第63條第1 項第3 款（原處分漏載「第
    3 款」）規定，記違規點數3 點等語。
二、聲明異議意旨略以：異議人行經臺北縣中和市○○路與安平
    路口時，因前方砂石車高大，以致影響視線，無法察覺上方
    號誌之變換，為避免緊急煞車造成交通事故或車內乘客受傷
    ，僅能臨時變換車道，加速通過該路口，此係基於安全的考
    量，並非故意違規；況異議人身為職業駕駛人，有時必須符
    合乘客趕時間的需求，違規當時正搭載乘客趕往臺北市上班
    ；又警員於變換燈號時應該有一個緩衝期，不應執法那麼嚴
    苛，為此聲明異議，請求撤銷原處分云云。
三、按汽車駕駛人，行經有燈光號誌管制之交岔路口闖紅燈者，
    處新臺幣1800元以上5400元以下罰鍰，並記違規點數3 點。
    道路交通管理處罰條例第53條第1 項、第63條第1 項第3 款
    分別定有明文。次按停止線，用以指示行駛車輛停止之界限
    ，車輛停止時，其前懸部分不得伸越該線；車輛面對圓形紅
    燈表示禁止通行，不得超越停止線或進入路口。道路交通標
    誌標線號誌設置規則第170 條第1 項前段、第206 條第1 項
    第5 款第1 目分別訂有明文。而車輛面對圓形紅燈時仍逕予
    穿越路口至銜接路段，含左轉、直行、迴轉及右轉（依箭頭
    綠燈允許行駛者除外），即視為闖紅燈之行為；又目前交岔
    路口已繪設網狀黃線區者，以該範圍視作路口，業據交通部
    82年4 月22日交路字第009811號函釋示甚明。復依違反道路
    交通管理事件統一裁罰基準表之記載，駕駛小型車違反道路
    交通管理處罰條例第53條第1 項規定，於期限內繳納或到案
    聽候裁決者，處罰鍰2700元，並記違規點數3 點。另汽車駕
    駛人有下列情形之一，當場不能或不宜攔截製單舉發者，得
    對汽車所有人逕行舉發之：一、闖紅燈或平交道。道路交通
    管理處罰條例條例第7 條之2 第1 項第1 款亦有明文。
四、經查：
(一)、異議人於98年8 月13日7 時57分許，駕駛車牌號碼193-YM號
    營業用小客車，沿臺北縣中和市○○路往新店方向行駛，行
    經景平路與安平路口時，號誌已轉變為紅燈，異議人仍駕車
    闖越紅燈，因而為警當場拍照逕行舉發之事實，業據異議人
    於本院訊問時供承不諱，復據證人即執行舉發之臺北縣政府
    警察局中和第一分局警員甲○○於本院訊問時結證明確，並
    有上開舉發通知單、道路交通現場圖各1 紙及舉發照片4 張
    在卷可稽，異議人闖越紅燈之違規事實，堪予認定。
(二)、按汽車在同一車道行駛時，除擬超越前車外，後車與前車之
    間應保持隨時可以煞停之距離，道路交通安全規則第94條第
    1 項訂有明文。考其立法意旨，係為維護行車安全，避免後
    車追撞之危險所設，故駕駛人除欲超車外，應與同一車道之
    前車保持安全距離，俾於遇有緊急狀況時，仍足以應變而隨
    時煞停。異議人經考試及格，領有職業小客車駕照，身為合
    格之職業駕駛人員，對上開規定自無諉為不知之理。又職業
    駕駛人，對突發事故之反應能力應較常人為高，對於何者始
    屬合法、妥當之駕駛行為，亦應知之甚詳，當應基於乘客之
    信任，以維護乘客之安全為首要考量，基於獨立判斷之專業
    能力，而為合法、妥當之駕駛行為，非謂乘客所提出之任何
    要求均應屈意遵從，對於交通安全之注意義務與責任，自亦
    不得因乘客有違法、危險駕駛之要求（如：乘客趕時間而要
    求駕駛超速、逆向、闖紅燈等）而解免，乃屬當然。是以，
    倘異議人確有考量乘客之利益，避免交通事故之發生，自應
    維持適當之行車速度，並與前車保持安全距離，以確保緊急
    狀況發生時，仍足以應變、煞停。然本件異議人業於本院訊
    問時自承：伊係因跟在砂石車後面，比較靠近砂石車，故無
    法看到號誌等語（見本院卷宗第32頁），足見異議人並未遵
    守上開保持安全距離之規定，仍於上揭時、地，緊接在大貨
    車之後方行駛，以至於未能即時發覺交岔路口之號誌已轉變
    為紅燈，因而反應不及，驅車通過該交岔路口而闖越紅燈。
    且交通號誌從綠燈變換為紅燈前，尚設有黃燈以資緩衝，倘
    異議人確有與前車保持隨時可煞停之安全距離，當可安全無
    虞在停止線前煞停，而毋庸過慮因緊急煞車而造成後車追撞
    、乘客受傷之情形。從而，異議人闖越紅燈之違規事實，無
    非係起因於行車未保持安全距離所致，難認其無可歸責；且
    異議人身為具有獨立判斷能力之專業駕駛人，亦無從以乘客
    要求趕時間為由而予以免責，殆無疑義。異議人所辯顯係臨
    訟卸責之詞，均委無可採。
五、綜上所述，本件異議人確有於上揭時、地，駕駛上開營業用
    小客車而有「駕車行經有燈光號誌管制之交岔路口闖紅燈」
    之交通違規事實，原處分機關依道路交通管理處罰條例第53
    絛第1 項、第63條第1 項第3 款及違反道路交通管理事件統
    一裁罰基準及處理細則規定，裁處異議人罰鍰2700元，並記
    違規點數3 點，經核尚無不合，應予維持。異議人以前揭情
    詞聲明異議，均不足以作為撤銷原處分之依據，其異議為無
    理由，應予駁回。
六、據上論斷，應依道路交通管理處罰條例第87條第2 項、道路
    交通案件處理辦法第19條，裁定如主文。
中    華    民    國    99    年    3     月    10    日
                  交通法庭    法  官    賴彥魁
以上正本證明與原本無異。
如不服本裁定，應於裁定送達後5 日內敘明抗告理由，向本院提
出抗告狀。
                              書記官    楊文祥
中    華    民    國    99    年    3     月    10    日

司法院資訊處製作；財團法人民間司法改革基金會備份。
